ACORDAO-COMPLETO-2496564

ACÓRDÃO 2000/2021 ATA 33/2021 - PLENÁRIO

VISTOS, relatados e discutidos estes autos de Solicitação do Congresso Nacional (SCN) apresentada sob a forma de requerimento formulado no âmbito da Comissão de Defesa dos Direitos da Mulher da Câmara dos Deputados, por meio do qual se demanda a realização de fiscalização na Central de Atendimento à Mulher - Ligue 180, operada pela Ouvidoria Nacional de Direitos Humanos do Ministério da Mulher, da Família e dos Direitos Humanos;
ACORDAM os ministros do Tribunal de Contas da União, reunidos em sessão do Plenário, ante as razões expostas pelo relator, em:
9.1. conhecer da presente solicitação, por estarem preenchidos os requisitos de admissibilidade previstos nos arts. 38, I, da Lei 8.443/1992, 232, III, "b", do RI/TCU e 4º, I, alínea "b", da Resolução TCU 215/2008;
9.2. autorizar a realização de auditoria operacional, nos termos do art. 38, I, da Lei 8.443/1992 c/c art. 239, II, do RI/TCU, junto à Ouvidoria Nacional de Direitos Humanos (ONDH) do Ministério da Mulher, da Família e dos Direitos Humanos (MMFDH) , com o objetivo de realizar o exame detalhado da estrutura existente na Central de Atendimento à Mulher - Ligue 180, a fim de subsidiar os trabalhos desta unidade no atendimento à demanda do Congresso Nacional; e
9.3. dar ciência desta deliberação à Exma. Sra. deputada federal Elcione Barbalho, presidente da Comissão de Defesa dos Direitos da Mulher da Câmara dos Deputados, nos termos da minuta de aviso inserida no módulo "Comunicações" do e-TCU, informando-lhe que, tão logo sejam concluídos os trabalhos de fiscalização, ser-lhe-á dado conhecimento dos resultados e das medidas adotadas pelo Tribunal.

Solicitação do Congresso Nacional em que se requer a realização de auditoria dos atos de gestão praticados pelo Poder Público em relação ao Sistema Integrado de Atendimento às Mulheres Vítimas de Violência/Central de Atendimento à Mulher.

Secretaria-Executiva do Ministério da Mulher, da Família e dos Direitos Humanos.

3. Interessados/Responsáveis: não há.

13.1. Ministros presentes: Ana Arraes (Presidente), Walton Alencar Rodrigues, Augusto Nardes, Aroldo Cedraz, Raimundo Carreiro, Bruno Dantas, Vital do Rêgo e Jorge Oliveira.
13.2. Ministro-Substituto convocado: Marcos Bemquerer Costa.
13.3. Ministros-Substitutos presentes: André Luís de Carvalho e Weder de Oliveira (Relator).

ACORDAO-COMPLETO-2539977

Acórdão 1520/2022 - Plenário

ACORDAO-COMPLETO-2524301

Acórdão 77/2022 - Plenário

WEDER DE OLIVEIRA

Transcrevo, com ajustes de forma, a instrução apresentada (peças 11, 12 e 13) pela Secretaria de Controle Externo da Defesa Nacional e da Segurança Pública (SecexDefesa) :
"Trata-se do Of. Pres. 35/21 - CMULHER, de 11/6/2021 (peça 2, p. 1) , por meio do qual o Exma. Sra. Deputada Federal Elcione Barbalho, Presidente da Comissão de Defesa dos Direitos da Mulher da Câmara dos Deputados, encaminha a Proposta de Fiscalização e Controle 198/2018 (PFC 198/2018) (peça 1, p. 2-5) . 
2.	O documento encaminhado, de autoria da Exma. Sra. Deputada Federal Erika Kokay, requer do TCU a realização de ' (...) fiscalização da gestão do Sistema Integrado de Atendimento às Mulheres Vítimas de Violência/Central de Atendimento à Mulher - Ligue 180, atualmente vinculada à Ouvidoria Nacional do Ministério dos Direitos Humanos' (peça 2, p. 6-9) .
EXAME DE ADMISSIBILIDADE
3.	Os arts. 4º, inciso I, alínea 'b', da Resolução TCU 215/2008 e 232, inciso III, do Regimento Interno do TCU (RI/TCU) conferem legitimidade aos presidentes de comissão técnica ou de inquérito, quando por ela aprovada, solicitarem a realização de fiscalização. Além disso, a fiscalização dos serviços prestados pela Central de Atendimento à Mulher - Ligue 180, que, atualmente, é realizada pela Ouvidoria Nacional de Direitos Humanos (ONDH) , que integra a estrutura do Ministério da Mulher, da Família e dos Direitos Humanos (MMFDH) , é de competência do Tribunal.
4.	Assim, legítima a autoridade solicitante, cabe o conhecimento do expediente como Solicitação do Congresso Nacional (SCN) .
EXAME TÉCNICO
Do Pedido de Fiscalização
5.	A autora do pedido de fiscalização afirma ser imprescindível realizar fiscalização na gestão administrativa, incluindo a abordagem operacional e financeira-orçamentária, do serviço público conhecido como 'Ligue 180', em função da insegurança decorrente da transferência desse sistema, da Secretaria Nacional de Políticas para as Mulheres, que integrava a estrutura da Secretaria de Governo da Presidência da República, conforme previsto na Lei 13.502/2017, já revogada, para a Ouvidoria Nacional do então Ministério dos Direitos Humanos, por meio do Decreto 9.417/2018, 'sem garantia da autonomia e continuidade do serviço no padrão oferecido para a população' (peça 2, p. 7) .
6.	Informa, neste sentido, que a transferência acima mencionada foi formalizada por meio do citado Decreto 9.417/2018, editado pelo então Presidente da República, Exmo. Sr. Michel Temer, sem qualquer consulta ao Conselho Nacional dos Direitos da Mulher ou mesmo à sociedade (peça 2, p. 7) . 
7.	Acrescenta que, por mais de uma década, os governos que antecederam ao do então Presidente da República, Exmo. Sr. Michel Temer, estiveram 'comprometidos com a redução das desigualdades de gênero e com a superação da violência contra as mulheres', motivo pelo qual 'investiram na estruturação de políticas e serviços que dessem visibilidade e respostas efetivas às demandas históricas das brasileiras'. Desta forma, o 'Ligue 180' foi instituído pela Lei 10.714/2003 e, depois, regulamentado pelo Decreto 7.393/2010, estabelecendo que a sua coordenação ficaria sob a responsabilidade da Secretaria Nacional de Políticas para as Mulheres, que, como já relatado, integrava a estrutura da Secretaria de Governo da Presidência da República, conforme previsto na Lei 13.502/2017, considerando a sua necessária participação nas 'políticas e ações voltadas ao combate à violência contra as mulheres que, infelizmente, tem os seus índices em crescimento constante' (peça 2, p. 8) .
8.	Destaca que a importância do 'Ligue 180' se deve ao fato de este serviço disponibilizar atendimento especializado, no Brasil e no exterior, 24 horas por dia, todos os dias da semana, tendo registrado, apenas no ano de 2017, 156.839 atendimentos. Além disso, 'considerando que menos de 10% dos municípios brasileiros disponibilizam algum tipo de serviço especializado', o referido serviço é o único canal de denúncia e acolhimento para muitas mulheres em situação de violência, 'especialmente para aquelas que vivem em localidades com menos de 20 mil habitantes', sendo o local onde recebem orientação e encaminhamento adequado (peça 2, p. 8-9) .
9.	Enfatiza, por fim, que o 'incremento nos índices de violência contra as mulheres, notadamente dos casos de violência sexual e feminicídio, que se têm verificado é problema de alta relevância social', inclusive quanto decorrer 'do desmonte das políticas e ações governamentais' que tinham por objeto o seu enfrentamento. Portanto, a transferência ocorrida no 'Ligue 180' não pode oferecer risco à continuidade do serviço, 'que dispõe de equipe formada e preparada para conduzir os atendimentos e dar os devidos encaminhamentos necessários para as vítimas, com a especificidade desenvolvida ao longo dos anos' (peça 2, p. 9) .
Da verificação de processos no âmbito do TCU que tratem do serviço 'Ligue 180'
10.	A SecexDefesa autuou processo administrativo TC Processo 012.302/2021-0, Produção de Conhecimento, já encerrado, com o objetivo de obter maiores informações a respeito das políticas de combate ao feminicídio patrocinadas ou coordenadas pelo Governo Federal. No curso deste trabalho, foi constatada a iminência de conclusão de um novo Plano Nacional de Combate ao Feminicídio, prevista, ainda, para o ano de 2021, motivo pelo qual, dentre outras medidas, foi proposta a realização de fiscalização, com foco na implementação da política pública decorrente desse plano, com emprego dos protocolos e recursos disponíveis no Referencial de Controle de Políticas Públicas (peça 6) . 
11.	Em que pese a semelhança do assunto que está sendo tratado na fiscalização mencionada no parágrafo anterior, inexiste correlação, direta, com o tema do presente pedido fiscalização, já que a Central de Atendimento à Mulher - Ligue 180 é uma das inúmeras formas que o MMFDH dispõe para combater a violência contra as mulheres, aí incluído o feminicídio. Ademais, o art. 6º, alínea 'b', da Resolução TCU 215/2008 exige que as SCN sejam instruídas em processo específico, vedando o seu apensamento.
12.	As consultas feitas nos sistemas informatizados do Tribunal, realizadas para atender à presente solicitação, que consideraram como parâmetros de busca as expressões 'Sistema Integrado de Atendimento às Mulheres Vítimas de Violência', 'Central de Atendimento à Mulher' e 'Ligue 180', não identificaram processos de controle externo, abertos ou encerrados, que tratem, diretamente, do objeto deste pedido de fiscalização e atendam, ainda que parcialmente, ao solicitado, conforme consta do quadro abaixo: 
	Processo
	Assunto ou Sumário
	Acórdão

	Processo 033.267/2019-7
	Representação sobre supostas falhas procedimentais, cometidas por autoridades administrativas, na condução de pregão eletrônico que tinha por objeto a contratação de serviço continuado de atendimento por meio de múltiplos canais (telefone, internet, físico, presencial ou outros) , destinado à operacionalização da central de atendimento da Ouvidoria Nacional de Direitos Humanos para os serviços de utilidade pública Disque Direitos Humanos, Disque 100 e Central de Atendimento à Mulher Ligue 180.
	Acórdão 90/2020-TCU-Plenário

	Processo 005.335/2018-3
	Auditoria para avaliar a preparação do governo federal brasileiro para implementar os Objetivos de Desenvolvimento Sustentável (ODS) no Brasil especificamente o Objetivo 5: alcançar a igualdade de gênero e empoderar todas as mulheres e meninas.
	Acórdão 2766/2019-TCU-Plenário

	Processo 020.414/2016-1
	Auditoria com objetivo de avaliar a preparação do governo brasileiro para implementar e monitorar os Objetivos de Desenvolvimento Sustentável, agenda discutida e estabelecida pela ONU com seus países membros, com vigência até 2030.
	Acórdão 298/2017-TCU-Plenário

	Processo 026.195/2013-5
	Tomada de Contas Especial. Convênios. Não Aprovação da Prestação de Contas pelo Concedente. Citação. Encaminhamento de nova documentação. Diligência requerendo nova análise por parte do Concedente. Reprovação total das prestações de contas dos ajustes. Citação. Objeto cumprido em um dos convênios. Irregularidades Formais. Contas Regulares com Ressalva. Parte das despesas não justificadas em relação a outro convênio. Contas Irregulares. Débito. Multa.
	Acórdão 2539/2016-TCU-Primeira Câmara

	Processo 024.555/2014-2
	Representação. Pregão Eletrônico para contratação de serviços de teleatendimento. Conhecimento. Procedência Parcial. Ciência e Recomendação.
	Acórdão 1496/2015-TCU-Plenário

	Processo 002.627/2014-0
	Representação. Pregão Eletrônico para Registro de Preços. Exigências Restritivas à participação. Utilização indevida do Sistema de Registro de Preços. Procedência Parcial. Autorização para prosseguimento do certame. Determinação para não autorização de adesões à ata e estabelecimento de condições para celebração do contrato. Ciência à unidade e às representantes. Arquivamento.
	Acórdão 1391/2014-TCU-Plenário

	Processo 003.442/2012-8
	Auditoria-Piloto da Fiscalização de Orientação Centralizada (FOC) . Verificação da conformidade nos convênios celebrados para prevenção e enfrentamento da violência contra as mulheres. Irregularidades. Determinações ao Órgão. Arquivamento.
	Acórdão 1379/2013-TCU-Plenário

	Processo 003.435/2012-1
	Fiscalização de Orientação Centralizada (FOC) . Secretaria de Políticas para as Mulheres da Presidência da República (SPM/PR) . Convênios celebrados em decorrência do II Plano Nacional de Políticas para as Mulheres (II PNPM) . Período de 2009 a 2011. Relatório Consolidado. Identificação de deficiências, tanto em relação aos executores do convênio como à concedente, nas fases de concessão, de acompanhamento e fiscalização e de análise de prestação de contas. Determinações. Ciência aos gestores, no sentido de aprimorar os procedimentos de concessão e supervisão dos recursos repassados no âmbito do Programa 0156.
	Acórdão 490/2013-TCU-Plenário

	Processo 012.099/2011-2
	Auditoria Operacional do Tipo Fiscalização Orientada Centralizada (FOC) para avaliação de ações enfrentamento à violência doméstica domiciliar e familiar contra a mulher, com ênfase na implementação da Lei Maria da Penha, Lei 11.340/2006. Avaliação da rede de atendimento: [...]. Observada deficiência quantitativas e qualitativa de todos os aparelhos da rede em relação à estrutura. Déficit do quantitativo dos servidores tanto em relação às atividades de apoio quanto às atividades especializadas. Necessidade de conscientização sobre as questões de gênero de todos os atores que fazem parte da rede de atendimento. Controvérsia sobre a interpretação da Lei Maria da Penha decidida pelo STF em 2012. Oportunidades de Melhoria do Sistema. Recomendações.
	Acórdão 403/2013-TCU-Plenário

	Processo 029.094/2008-0
	Acompanhamento. Papel da Secretaria de Planejamento e Investimentos Estratégicos do Ministério do Planejamento na elaboração do Plano Plurianual (PPA) . Análise quantitativa e qualitativa dos atributos e indicadores dos Programas do PPA. Recomendações. Em se tratando de auditorias de natureza operacional ou em trabalhos em que se evidencie esse caráter, a solução alvitrada no relatório para as deficiências detectadas no aspecto da eficiência, eficácia e efetividade da gestão serão encaminhadas preferencialmente mediante recomendações, em face da prevalência da atuação discricionária dos Gestores.
	Acórdão 102/2009-TCU-Plenário

Fonte: site do TCU, acesso em 1/7/2021.
Da situação do serviço 'Ligue 180' encontrada em pesquisas realizadas na internet
13. 	Foram feitas pesquisas no site do MMFDH, que sucedeu o antigo Ministério dos Direitos Humanos, por meio do qual foram levantadas as seguintes informações: 
13.1.	O MMFDH tem como uma de suas áreas de competência o exercício da função de ouvidoria nacional, em assuntos relativos aos direitos humanos, conforme previsto no art. 1º, inciso III, do Anexo I, do Decreto 10.174/2019, que é realizada pela ONDH, órgão de assistência direta e imediata ao Ministro de Estado da Mulher, da Família e dos Direitos Humanos, a qual tem como principal objetivo, em essência, manter ferramentas acessíveis e permanentes entre a sociedade e os gestores públicos, que assegurem à população a oportunidade de registrar suas reclamações e denúncias de violações de direitos humanos, contribuindo, desta forma, para o cumprimento do seu dever de Estado, conforme previsto no art. 2º, inciso I, alínea 'd', c/c o art. 6 do Anexo I, do Decreto 10.174/2019.
13.2.	A citada ONDH possui diversos canais para o registro de denúncias de violações de direitos humanos ou de violência contra as mulheres, que podem ser feitas de forma identificada ou anônima, a exemplo do canal mencionado pela autora do pedido de fiscalização, Central de Atendimento à Mulher - Ligue 180, criada por meio da Lei 10.714/2003.
13.2.1.	O referido canal oferece atendimento confidencial e qualificado, por meio de uma equipe formada somente por mulheres, que registra denúncias de violações aos direitos das mulheres, encaminha o conteúdo dos relatos aos órgãos competentes e monitora o andamento dos processos. Além disso, orienta as mulheres em situação de violência e as direciona para os serviços especializados da rede de atendimento, com o objetivo de que elas superem o ciclo de violência do qual padecem. A central de atendimento pode ser acionada do Brasil ou do exterior, a partir de dezesseis países, gratuitamente, 24 horas por dia, todos os dias da semana, por telefone fixo ou celular.
13.3.	O MMFDH possui, ainda, oito órgãos específicos singulares, dentre os quais a Secretaria Nacional de Políticas para Mulheres (SNPM) , que tem como principal objetivo, em essência, promover a igualdade entre homens e mulheres e combater todas as formas de preconceito e discriminação, conforme previsto no art. 2º, inciso II, alínea 'a', c/c o art. 13 do Anexo I, do Decreto 10.174/2019. Importante repisar que a referida secretaria foi transferida da estrutura da Secretaria de Governo da Presidência da República para a do então Ministério dos Direitos Humanos, por meio do Decreto 9.417/2018, já revogado por intermédio do Decreto 10.554/2020. 
14.	A transferência da Secretaria Nacional de Políticas para as Mulheres e, por conseguinte, da Central de Atendimento à Mulher - Ligue 180, da estrutura da Presidência da República para a do então Ministério dos Direitos Humanos, por meio do Decreto 9.417/2018, já revogado, foi realizada pelo então Presidente da República, Exmo. Sr. Michel Temer, com fundamento no art. 84, inciso VI, alínea 'a', da Constituição Federal, abaixo transcrito, não sendo necessária a realização de consulta ao Conselho Nacional dos Direitos da Mulher ou mesmo à sociedade:
'Art. 84. Compete privativamente ao Presidente da República:
 (...) 
VI - dispor, mediante decreto, sobre:
a)  organização e funcionamento da administração federal, quando não implicar aumento de despesa nem criação ou extinção de órgãos públicos;'
15.	Diante dessa prescrição constitucional e da falta de evidência, robusta, de irregularidades no PFC 198/2018, não há como inferir, em princípio, que a transferência, por si só, da Central de Atendimento à Mulher - Ligue 180, da estrutura da Presidência da República para a do então Ministério dos Direitos Humanos, que foi sucedido pelo MMFDH, ou seja, no próprio Poder Executivo da União, tenha sido ilegal, danosa ao interesse público ou implicado perda de autonomia ou de descontinuidade no padrão de serviços oferecido à população, tampouco desmonte das políticas e ações governamentais de combate à violência contra as mulheres, que tem um relevante interesse social.
16.	Destaca-se, neste sentido, que os registros constantes dos relatórios anuais da Central de Atendimento à Mulher - Ligue 180, que constam do site do MMFDH, indicam que, no período de 2015 a 2020, houve um aumento constante do número de atendimentos, o que é, no mínimo, um indício de que o serviço continua sendo buscado pela população, conforme se verifica no quadro abaixo (peça 7, p. 6, p. 58 e p. 101, respectivamente) :
	Atendimentos (Informações, Relatos de Violência, Denúncias, Reclamações, Elogios e Sugestões) 

	Ano
	2015
	2016
	2017
	2018
	2019
	2020

	Quantidade
	749.024
	1.133.345
	1.170.580
	1.185.690
	1.314.113
	1.416.371

Fonte: Relatórios da Central de Atendimento à Mulher - Ligue 180, relativos ao período de 2015 a 2019 e Painel de dados da ONDH, constante do site do MMFDH, relativo ao ano de 2020 (https://www.gov.br/mdh/pt-br/ondh/paineldedadosdaondh, acesso em 1/7/2021) .
17.	Foram feitas, ainda, pesquisas na internet, considerando como parâmetros de busca as expressões 'irregularidades na Central de Atendimento à Mulher', 'irregularidades no Ligue 180' e 'irregularidades no Sistema Integrado de Atendimento às Mulheres Vítimas de Violência', não tendo sido localizada qualquer constatação que desabonasse os serviços prestados, atualmente, pelo MMFDH/ONDH à população, mas sim o aumento do número de atendimentos, o que ratifica as informações constantes do quadro acima (peça 8) .
18. 	O aumento do número de atendimentos Central de Atendimento à Mulher - Ligue 180 pode, indiretamente, estar refletindo o já constatado aumento de casos de violência contra as mulheres e, ao final, infelizmente, dos casos de feminicídios, o que é corroborado pelas informações constantes do Anuário Brasileiro de Segurança Pública de 2020, conforme se verifica no quadro abaixo (peça 9, p. 119) :
 (...) 
Fonte: Anuário Brasileiro de Segurança Pública de 2020.
19.	A Central de Atendimento à Mulher - Ligue 180 é um dos instrumentos que o MMFDH possui para combater a violência contra as mulheres, sendo essencial que a sua estrutura seja adequada para registrar as denúncias, encaminhar o conteúdo dos relatos aos órgãos federais, estaduais e municipais competentes e monitorar o andamento dos processos.
20. 	Embora a SCN diga respeito à ocorrência havida no ano 2018, diante da relevância social do assunto, da importância do objeto, Central de Atendimento à Mulher - Ligue 180, nesse contexto, e tendo em vista que os trabalhos já realizados pelo Tribunal não atendem ao solicitado, considera-se pertinente a realização da fiscalização proposta. Entende-se que a fiscalização deve ser executada na forma de auditoria operacional na ONDH do MMFDH, com vistas a avaliar se a estrutura existente na Central de Atendimento à Mulher - Ligue 180 é suficiente para assegurar à população a oportunidade de registrar as ocorrências relacionadas à violência contra as mulheres, considerando o seu aumento, verificado no período de 2015 a 2019.
Da Proposta de Fiscalização e Controle
21.	Em consonância com o disposto no Memorando Circular Segecex 15/2013, a abrangência, escopo e demais parâmetros da fiscalização a ser realizada constam do quadro abaixo: 
	Título
	Auditoria Operacional na Central de Atendimento à Mulher - Ligue 180.

	Objeto do Controle
	Central de Atendimento à Mulher - Ligue 180, instituída pela Lei 10.714/2003.

	Objeto da Fiscalização 
	Estrutura existente na Central de Atendimento à Mulher - Ligue 180.

	Objetivo Detalhado
	Avaliar se a estrutura existente na Central de Atendimento à Mulher - Ligue 180 é suficiente para assegurar à população a oportunidade de registrar as ocorrências relacionadas à violência contra as mulheres, considerando o seu aumento, verificado no período de 2015 a 2019, conforme informações do Anuário Brasileiro de Segurança Pública de 2020.

	Instrumento de Fiscalização 
	Auditoria Operacional

	HD
	20 HD, sendo 10 HD para a fase de planejamento, 5 HD para a fase de execução e 5 HD para a fase de elaboração do relatório. 

	Instituição a ser fiscalizada
	Ouvidoria Nacional de Direitos Humanos (ONDH) do Ministério da Mulher, da Família e dos Direitos Humanos (MMFDH) .

	Relator
	Ministro-Substituto Weber de Oliveira

	Justificativas a respeito da relevância e da oportunidade da fiscalização
	A Central de Atendimento à Mulher - Ligue 180, que é um dos instrumentos que o MMFDH possui para combater a violência contra as mulheres, deve possuir uma estrutura adequada para atender a população, considerando o crescente aumento dos casos desse tipo de ocorrência verificados no país, no período de 2015 a 2019, conforme informações do Anuário Brasileiro de Segurança Pública de 2020. Além disso, não foram encontrados processos de controle externo, abertos ou encerrados, que tratem, diretamente, do objeto deste pedido de fiscalização e atendam, ainda que parcialmente, ao solicitado, o que inclui uma fiscalização em andamento, sob a responsabilidade desta Unidade Técnica, que trata de políticas de combate ao feminicídio, patrocinadas ou coordenadas pelo Governo Federal. 

	Alinhamento ao Plano Estratégico do TCU
	Objetivos Estratégicos Temáticos: Segurança Pública e Defesa Nacional: a) 7. Fomentar a melhoria da gestão do conhecimento do Sistema Único de Segurança Pública (SUSP) ; b) 8. Fomentar medidas que contribuam para ampliar o índice de resolução de homicídios no Brasil; e c) Contribuir para o melhor alinhamento, articulação e coordenação da Segurança Pública entre a União, estados e municípios.

	Alinhamento ao Plano de Gestão do TCU (Anexo à Portaria TCU 48/2021) 
	Diretrizes do Eixo Social: a) I - Qualidade e desempenho das políticas de inclusão e proteção social e b) III - Acesso a serviços públicos de qualidade.

	Montante dos Recursos a serem fiscalizados
	Não Aplicável.

CONCLUSÃO
22.	Com vistas ao saneamento das questões tratadas na seção 'Exame Técnico', considera-se pertinente, com fundamento no art. 38, inciso I, da Lei 8.443/1992 c/c art. 232, inciso III, alínea 'b', do Regimento Interno do TCU (RI/TCU) , a realização de auditoria operacional, com vistas ao exame detalhado da estrutura existente na Central de Atendimento à Mulher - Ligue 180, da ONDH do MMFDH, para atendimento à SCN.
PROPOSTA DE ENCAMINHAMENTO
23.	Diante do exposto, submete-se a presente Solicitação do Congresso Nacional, formulada por intermédio do Of. Pres. 35/21 - CMULHER, de 11/6/2021, pela Exma. Sra. Deputada Federal Elcione Barbalho, Presidente da Comissão de Defesa dos Direitos da Mulher da Câmara dos Deputados, com base na Proposta de Fiscalização e Controle 198/2018 (PFC 198/2018) , de autoria da Exma. Sra. Deputada Federal Erika Kokay, à consideração superior, sugerindo encaminhar o presente processo ao Gabinete do Relator, Ministro-Substituto Weder de Oliveira, por intermédio da Coordenação-Geral de Controle Externo da Área Social e de Governança e Gestão Pública (COSOCIAL) , nos termos do art. 17 da Resolução TCU 308/2019, com proposta de:
a) conhecer da presente solicitação, por estarem preenchidos os requisitos de admissibilidade previstos nos arts. 38, inciso I, da Lei 8.443/1992, 232, inciso III, alínea 'b', do Regimento Interno do TCU (RI/TCU) e 4º, inciso I, alínea 'b', da Resolução TCU 215/2008; 
b) autorizar a realização de auditoria operacional, nos termos do art. 38, inciso I, da Lei 8.443/1992 c/c art. 239, inciso II, do Regimento Interno do TCU (RI/TCU) , junto à Ouvidoria Nacional de Direitos Humanos (ONDH) do Ministério da Mulher, da Família e dos Direitos Humanos (MMFDH) , com o com o objetivo de realizar o exame detalhado da estrutura existente na Central de Atendimento à Mulher - Ligue 180, a fim de subsidiar os trabalhos desta unidade no atendimento à demanda do Congresso Nacional; e
c) dar ciência da decisão que vier a ser adotada Exma. Sra. Deputada Federal Elcione Barbalho, Presidente da Comissão de Defesa dos Direitos da Mulher da Câmara dos Deputados, nos termos da minuta de aviso inserida no módulo 'Comunicações' do e-TCU, informando-lhe que, tão logo sejam concluídos os trabalhos de fiscalização, ser-lhe-á dado conhecimento dos resultados e das medidas adotadas pelo Tribunal."
	É o relatório.

não há.

Não atuou.

SCN. PFC 198/2018. MINISTÉRIO DA MULHER, DA FAMÍLIA E DOS DIREITOS HUMANOS. SISTEMA INTEGRADO DE ATENDIMENTO ÀS MULHERES VÍTIMAS DE VIOLÊNCIA/CENTRAL DE ATENDIMENTO À MULHER - LIGUE 180. CONHECIMENTO. AUTORIZAÇÃO DE REALIZAÇÃO DE AUDITORIA OPERACIONAL. COMUNICAÇÕES.

SOLICITAÇÃO DO CONGRESSO NACIONAL (SCN)

Secretaria de Controle Externo da Defesa Nacional e da Segurança Pública (SecexDefesa).

Trata-se da Proposta de Fiscalização e Controle 198/2018 (PFC 198/2018) [footnoteRef:2], de autoria da Exma. Sra. deputada federal Erika Kokay e encaminhada pela Exma. Sra. deputada federal Elcione Barbalho, presidente da Comissão de Defesa dos Direitos da Mulher da Câmara dos Deputados, em 11/6/2021, na qual se requer a este Tribunal a realização de " (...) fiscalização da gestão do Sistema Integrado de Atendimento às Mulheres Vítimas de Violência/Central de Atendimento à Mulher - Ligue 180, atualmente vinculada à Ouvidoria Nacional do Ministério dos Direitos Humanos". [2:  Peça 1, p. 2-9.] 
Conforme os arts. 4º, I, "b", da Resolução TCU 215/2008 e 232, III, do RI/TCU, os presidentes de comissão técnica ou de inquérito possuem legitimidade, quando por ela aprovada, para solicitar a realização de fiscalização em objetos de competência do Tribunal, que é o caso dos serviços prestados pela Central de Atendimento à Mulher - Ligue 180, que, atualmente, são prestados pela Ouvidoria Nacional de Direitos Humanos (ONDH) , que integra a estrutura do Ministério da Mulher, da Família e dos Direitos Humanos (MMFDH) .
Assim, inicialmente, proponho o conhecimento do pedido como solicitação do Congresso Nacional.
A Secretaria de Controle Externo da Defesa Nacional e da Segurança Pública (SecexDefesa) , a cuja clientela pertence o MMFDH, identificou processos já apreciados pelo Tribunal que guardam relação com o tema. No entanto, nenhum tratou diretamente da Central de Atendimento à Mulher - Ligue 180.
Com vistas a avaliar se a estrutura existente na Central de Atendimento à Mulher - Ligue 180 é suficiente para assegurar à população a oportunidade de registrar as ocorrências relacionadas à violência contra as mulheres, considerando o seu aumento, verificado no período de 2015 a 2019, a unidade instrutiva considera pertinente[footnoteRef:3], com fundamento no art. 38, I, da Lei 8.443/1992 c/c art. 232, III, "b", do RI/TCU, a realização de auditoria operacional, para atendimento à SCN. [3:  Peças 11, 12 e 13.] 
	Diante da relevância do tema e de não existirem trabalhos já realizados pelo Tribunal que possam atender à solicitação apresentada, proponho autorizar a realização da fiscalização proposta pela SecexDefesa.
TCU, Sala das Sessões Ministro Luciano Brandão Alves de Souza, em 18 de agosto de 2021.
Weder de Oliveira
Relator